---
title: "TRABAJO 2 TEORIA DE LA DECISION"
output: html_document
author: Marta Rodríguez Hebles
date: 01/12/2023
---
## TRABAJO 2: PROBLEMA  MULTICRITERIO

ALBERTO HA ACABADO SUS ESTUDIOS UNIVERSITARIOS Y DECIDE EMPEZAR UNAS PRÁCTICAS EXTRACURRICULARES. PPUEDE ELEGIR ENTRE CUATRO GRANDES EMPRESAS, PERO NO SABE POR QUÉ EMPRESA DECIDIRSE. PARA ELLO VA A TENER EN CUENTA DOS CRITERIOS, EL BENEFICIO ECONÓMICO QUE LE APORTA CADA UNA; Y, CON MAYOR PESO, EL NÚMERO DE HORAS QUE VA A TRABAJAR, PUESTO QUE CADA UNA LE PROPORCIONA CONTARTOS DIFERENTES. LAS MATRICES DE COMPARACIÓN POR PARES HAN SIDO ESTIMADAS DE LA SIGUIENTE MANERA:

```{r}
source("teoriadecision_funciones_multicriterio.R",encoding="UTF-8")
source("teoriadecision_funciones_multicriterio_diagram.R",encoding="UTF-8")
source("teoriadecision_funciones_multicriterio_utiles.R",encoding="UTF-8")
```

# DATOS

```{r}
#Matriz de criterios
n.criterios <- c("Beneficio","Horas")
t_crit <- multicriterio.crea.matrizvaloraciones_mej(c(2),
        numalternativas = 2,v.nombres.alternativas = n.criterios)
t_crit

#Matriz de Beneficio
n.alternativas <- c("A","B")
t_ben <- multicriterio.crea.matrizvaloraciones_mej(c(3),
        numalternativas = 2,v.nombres.alternativas = n.alternativas)
t_ben

#Matriz de Horas de trabajo
n.alternativas <- c("A","B")
t_horas <- multicriterio.crea.matrizvaloraciones_mej(c(1/2),
        numalternativas = 2,v.nombres.alternativas = n.alternativas)
t_horas
```

\newpage
# MÉTODO AHP

DIAGRAMA DE LA ESTRUCTURA JERÁRQUICA

```{r}
xmatn01 <- t_crit
xmatn02 <- array(NA,dim = c(2,2,2))
xmatn02[,,1] <- t_ben
xmatn02[,,2] <- t_horas
dimnames(xmatn02)[[1]] <- n.alternativas
dimnames(xmatn02)[[2]] <- n.alternativas
dimnames(xmatn02)[[3]] <- n.criterios
multicriterio.metodoahp.diagrama(xmatn01,xmatn02)
```

PESOS LOCALES

```{r}
pl_crit <- multicriterio.metodoAHP.variante1.autovectormayorautovalor(t_crit)
pl_crit
pl_beneficio <- multicriterio.metodoAHP.variante1.autovectormayorautovalor(t_ben)
pl_beneficio
pl_horas <- multicriterio.metodoAHP.variante1.autovectormayorautovalor(t_horas)
pl_horas
```

PESOS GLOBALES

```{r}
pg <- multicriterio.metodoAHP.pesosglobales_entabla(pl_crit$valoraciones.ahp,
        rbind(pl_beneficio$valoraciones.ahp,pl_horas$valoraciones.ahp))
pg
which.max(pg[,1])
which.max(pg[,2])
tabla.pesosglobales.ahp =
multicriterio.metodoAHP.pesosglobales_entabla(
    pl_crit$valoraciones.ahp,
    rbind(pl_beneficio$valoraciones.ahp,
          pl_horas$valoraciones.ahp))
knitr::kable(tabla.pesosglobales.ahp)
knitr::kable(tabla.pesosglobales.ahp*100,digits = 2) #en porcentajes

#pesos de las ramas
vPn1 = tabla.pesosglobales.ahp[3,1:2]
mPn2 = tabla.pesosglobales.ahp[1:2,1:2]
mPondRamasb = mPn2*matrix(vPn1,ncol=2,nrow=2,byrow = T)
mPondRamas = tabla.pesosglobales.ahp
mPondRamas[1:2,1:2] = mPondRamasb
mPondRamas[3,3] = 1
knitr::kable(mPondRamas)
knitr::kable(mPondRamas*100,digits = 2) #en porcentajes
```

Elegimos la alternativa A en cuanto al beneficio y en cuanto al número de horas es mejor la B que la A.
Esto es porque el peso mayor en cuanto al beneficio se encuentra en la alternativa A y en cuanto al número de horas el peso mayor se encuentra en la alternativa B.

CONSISTENCIA

```{r}
multicriterio.metodoAHP.coef.inconsistencia(t_crit) #cons de los criterios
multicriterio.metodoAHP.coef.inconsistencia(t_ben) #cons de los beneficios
multicriterio.metodoAHP.coef.inconsistencia(t_horas) #cons de las horas
```

\newpage
La siguiente tabla muestra, para cada criterio, las evaluaciones de las cuatro alternativas, el tipo de criterio generalizado especificado por el decisor, y los correspondientes parámetros. 
Ambos criterios son de maximizar y el decisor proporciona a cada criterio los siguientes pesos preferenciales: W = (0.3, 0.7).

C1: beneficio económico
C2: horas de trabajo

ai: cada una de las empresas (i:1..4)

Vamos a aplicar distintos métodos para ordenar dichas alternativas en función de ambos criterios.

# MÉTODO ELECTREE

```{r}
p <- multicriterio.crea.matrizdecision(
    c(100, 15,
      200, 25,
      100, 20,
      200, 30),numalternativas = 4,numcriterios = 2)
p

W <- c(0.3, 0.7)
alpha <- 0.7
d <- c(Inf,Inf,Inf,Inf,Inf)

sol_electree <- multicriterio.metodoELECTRE_I(p,
                    pesos.criterios = W,
                    nivel.concordancia.minimo.alpha = alpha,
                    no.se.compensan = d,
                    que.alternativas = TRUE)
sol_electree
qgraph::qgraph(sol_electree$relacion.dominante) #representación
```

Para comprobar cuál es la mejor alternativa nos fijamos en el núcleo, en este caso nos quedaríamos con a4.
También se puede ver gráficamente, puesto que es la que domina a las demas.


\newpage
# MÉTODO PROMETHEE
```{r}
sol_promethee <- multicriterio.metodo.promethee_i(p,
    pesos.criterios = W,
    tab.fpref = matrix(c(1,0,0,0,
                         1,0,0,0,
                         1,0,0,0,
                         1,0,0,0), ncol = 4,byrow = T))
sol_promethee
qgraph::qgraph(sol_promethee$tablarelacionsupera)

sol_promethee2 <- multicriterio.metodo.promethee_ii(p,
    pesos.criterios = W,
    tab.fpref = matrix(c(1,0,0,0,
                         1,0,0,0,
                         1,0,0,0,
                         1,0,0,0),ncol = 4,byrow = T))
sol_promethee2
qgraph::qgraph(sol_promethee2$tablarelacionsupera)
order(sol_promethee2$vflujos.netos,decreasing = T)
```

Con esta ordenación vemos que la mejor alternativa es a4, mientras que la peor es a1.
Al igual que antes, en el gráfico vemos que a4 es la que más domina a las otras, mientras que a1 no domina a ninguna otra alternativa, por tanto es la peor.

*MÉTODO PROMETHEE MEDIAS*
```{r}
tab.Pthee.i_med <- multicriterio.metodo.promethee_i_med(p,W,
                                                        tab.fpref=matrix(c(1,0,0,0,
                                                                           1,0,0,0,
                                                                           1,0,0,0,
                                                                           1,0,0,0), ncol = 4,byrow = T))
tab.Pthee.i_med
qgraph::qgraph(tab.Pthee.i_med$tablarelacionsupera)

tab.Pthee.ii_med <- multicriterio.metodo.promethee_ii_med(p,W,
                                                          tab.fpref=matrix(c(1,0,0,0,
                                                                               1,0,0,0,
                                                                               1,0,0,0,
                                                                               1,0,0,0), ncol = 4,byrow = T))
tab.Pthee.ii_med
qgraph::qgraph(tab.Pthee.ii_med$tablarelacionsupera)
order(tab.Pthee.ii_med$vflujos.netos,decreasing = T)
```

En este caso obtenemos una ordenación diferente, puesto que con este método concluiríamos que la mejor alternativa es a5, y la peor si que sigue siendo a1.

\newpage
# Método Axiomático de Arrow y Raymond
```{r}
sejarrow <- multicriterio.metodoaxiomatico.ArrowRaymond(p)
sejarrow
sejarrow$alternativasordenadas
```

*Análisis paramétrico o de sensibilidad aplicación Método axiomático de Arrow y Raymond*
```{r}
intalpha = seq(0,0.5,0.1)
sol = vector("list",length(intalpha)) 
for (i in 1:length(intalpha)) {
    p_i = p
    p_i[1,] = p_i[1,] * intalpha[i]
    sej_i = multicriterio.metodoaxiomatico.ArrowRaymond(p_i)
    sol[[i]] = sej_i$alternativasordenadas} 
sol

posiciones_a4 = rep(NA,length(intalpha)) 
for (i in 1:length(intalpha)) {
    posiciones_a4[i] = which(sol[[i]]=="a4")}
posiciones_a4
plot(intalpha,posiciones_a4,type= "l") #Representación gráfica de estos cambios
```

Se puede observar que la alternativa 4 ha estado siempre en la primera posición















